【裁判字號】    96,上更(一),329
【裁判日期】    970129
【裁判案由】    偽造文書
【裁判全文】
臺灣高等法院臺南分院刑事判決     96年度上更(一)字第329號
上  訴  人
即  被  告  乙○○
                    三弄二號三.
指定辯護人  本院公設辯護人  丁○○
上列上訴人因偽造文書案件，不服臺灣嘉義地方法院92年度訴字
第494號中華民國93年7月14日第一審判決（起訴案號：臺灣嘉義
地方法院檢察署92年度偵緝字第69號），提起上訴，判決後，經
最高法院發回更審，本院判決如下：
    主  文
原判決撤銷。
乙○○無罪。
    事  實
一、公訴意旨另以：被告乙○○為永興農業機械造機股份有限公
    司（下稱永興公司）負責人甲○○○兒子，並為永興公司董
    事。其與家人間，屢因財務問題而爭執，竟意圖為自己不法
    所有，於民國（下同）九十年五月二十三日前某日，至嘉義
    市○○路四二一號甲○○○住處，利用探訪之便，乘機竊取
    甲○○○保管，並置於房間永興公司所有附表所示票號ＦＣ
    0000000至ＦＣ0000000號、付款人為台灣省
    合作金庫南嘉義支庫、帳號為０四七０一之三號空白支票十
    二張得手，並以暫時取用意思，將甲○○○保管永興公司印
    章及負責人印章取走。繼於九十年五月二十三日，在台北縣
    板橋市○○路○段六之一號三樓，乙○○為供個人使用，且
    有意自行付款，復基於偽造文書及偽造有價證券犯意，以永
    興公司董事身份，佯稱已獲永興公司負責人授權，而使欣格
    租賃股份有限公司（下稱欣格公司）業務員辛雯華，誤信為
    真，而與乙○○簽訂三Ｃ─六七五九號小客車「車輛租賃契
    約書」一份，乙○○並盜用「永興公司印章及甲○○○印章
    」，於該契約書各蓋印一枚，偽造該契約書，隨即持交辛雯
    華而行使。又乙○○為支付車輛租金，復於同時地盜用「永
    興公司及甲○○○印章」，冒名簽發其所竊取附表所示十二
    張支票，面額均載為新台幣（下同）五萬四千元，發票日自
    九十年六月二十五日起九十二年四月二十五日止，每二個月
    一張，持交辛雯華，作為車輛租金使用，而行使之，並於同
    日在台北市○○街「匯豐汽車」取車，均致生損害於永興公
    司、甲○○○及欣格公司。嗣乙○○於盜用永興公司及甲○○○印章後，即於不詳時間，再將該二隻印章放回原處。因
    認被告乙○○涉有刑法第三百二十條第一項竊盜罪嫌、第二
    百十條、第二百十六條行使偽造私文書罪嫌、刑法第二百零
    一條偽造有價證券罪嫌云云。
二、按犯罪事實應依證據認定之，無證據不得認定犯罪事實；又
    不能證明被告犯罪者，應諭知無罪之判決；刑事訴訟法第一
    百五十四條第二項、第三百零一條第一項，分別定有明文。
    又犯罪事實之認定，應憑真實證據，倘證據是否真實尚欠明
    確，自難以擬制推測方法，為其判斷基礎；而認定犯罪事實
    證據，係指足以認定被告確有犯罪行為積極證據而言，該項
    證據自須適合於被告犯罪事實認定，始得採為斷罪資料（最
    高法院五十三年台上字六五六號、二十九年上字第三一○五
    號判例參照）。且刑事訴訟上證明資料，無論其為直接或間
    接證據，均須達於一般人均不致有所懷疑，而得確信其為真
    實程度，始得據為有罪認定，若其關於被告是否犯罪證明，
    未能達此程度，而有合理懷疑存在，致使無從形成有罪確信
    ，依「罪證有疑，利於被告」證據法則，即不得遽為不利被
    告認定（最高法院七十六年台上字第四九八六號判例參照）
    。
三、訊據被告乙○○固坦承，有使用永興公司公司章及負責人甲○○○印章，與欣格公司簽訂租購協定、車輛租賃契約及以
    上開公司章、負責人印章，簽發附表所示十二紙支票，以支
    付租金等情。惟堅決否認有上開竊盜、行使偽造私文書及偽
    造有價證券之犯行，辯稱：當初係永興公司，於八十九年十
    月至九十年六月間，面臨重大財務危機，董事長甲○○○及
    總經理丙○○，拜託伊出面紓困，伊為方便公司減免抵稅，
    及促成債權人南下對公司資產瞭解，乃經董事長甲○○○同
    意，而向欣格公司承租小客車，並於承租小客車後，以永興
    公司為受益人為該車投保，且該車租金係由永興公司支付，
    發票亦寄交永興公司，並列入永興公司帳款，故伊使用永興
    公司公司章及負責人印章行為，係經過永興公司負責人甲○○○授權等語。
四、本件被告與告訴人甲○○○雙方均供承，本件係因永興公司
    於八十九年十月至九十年六月間，面臨重大財務危險，而由
    公司董事長即告訴人甲○○○及公司總經理丙○○委託被告
    出面籌措資金，幫助永興公司紓困等情。然被告與告訴人雙
    方所爭執者有三：（一）被告有無竊取告訴人所保管永興公
    司印章、負責人甲○○○印章及附表所示十二張空白支票？
    （二）告訴人有無同意被告使用永興公司名義，向欣格公司
    承租小客車？（三）為告訴人有無同意被告簽發附表所示十
    二張空白支票。此為本件告訴人與被告爭點所在，經查：
五、於竊盜部分：
（一）告訴人甲○○○固於偵查中及原審均指稱，被告於上揭時
      地，至其住處竊取其所保管永興公司及負責人印章各一枚
      及空白支票十二張。且被告事後，亦持上開印章及空白支
      票，於向欣格公司租車時，作為簽立租車契約及租車協定
      使用，暨以上開印章用以簽發附表所示支票，支付欣格公
      司租金云云（見91偵緝820號卷第14─16、62─64、74─
      75頁、92偵緝69號卷第13─14、22─25頁、原審卷第149
      ─154頁）。惟查：
（1）告訴人甲○○○於九十年九月二十六日警訊時供稱：我的
     二兒子乙○○告訴我說，永興公司資金不足，要向他人借
     貸周轉，我不疑有詐，所以就將我公司公印、私印、支票
     ，全部交由乙○○去辦理等語（見警卷第18226號第2頁）
     。據此可知告訴人於偵訊及審理所證之詞，明顯前後不一
     ，其指述即有不實。
（2）告訴人甲○○○，係永興公司之負責人，永興公司之支票
     ，為該公司資金往來所必須經常使用之物，若果真遺失，
     此乃對永興公司何等重要之事，告訴人應立即申報遺失，
     絕無不知、不理之情。但告訴人竟始終未向警察機關報案
     處理。又系爭支票被告於八十九年十月間即取得使用，告
     訴人亦竟至九十一年欣格公司提起訴訟催討時，於偵訊時
     始指稱系爭支票遭被告竊取。凡此種種，告訴人上開指訴
     顯均與常情有違。
（3）告訴人於本案於均無法具體指述，被告究係於何時，至其
     住處竊取上開印章及支票。又上開印章及空白支票，是否
     於被告離去告訴人甲○○○住處後，隨即失竊，亦有疑義
     。
（4）被告確於十八十九年十月間至九十年六月間受永興公司總
     經理即證人丙○○委託，為永興公司籌措資金，此為告訴
     人甲○○○及證人丙○○所供承，詳如後述。是被告辯稱
     ，其因受告訴人甲○○○及總經理丙○○委託，為幫忙永
     興公司籌措資金，而由告訴人交付上開印章及空白支票，
     顯然有據。
（二）綜上，可知被告所辯，上開印章及空白支票，均係告訴人
      甲○○○親手交付被告，信而有據。是尚難僅憑告訴人甲○○○片面指述，即遽謂被告於前開時、地，有竊取告訴
      人甲○○○所保管永興公司印章、負責人印章及附表所示
      十二張空白支票犯行。
六、於行使偽造文書及偽造有價證券部分：
（一）被告對於九十年五月二十二日某時許，與欣格公司簽有租
      購協定書，並使用永興公司及負責人甲○○○印章，在協
      定書各蓋印一枚後，再交欣格公司；復於九十年五月二十
      三日某時許，在台北縣板橋市○○路○段六之一號三樓，
      以永興公司董事身份，與欣格公司業務員辛雯華，簽訂三
      Ｃ－六七五九號小客車「車輛租賃契約書」，並使用永興
      公司及負責人甲○○○印章，在上開契約書各蓋印一枚後
      ，再交辛雯華；又於同時地，在附表所示十二張空白支票
      上，填載發票日金額後，使用永興公司及負責人甲○○○
      印章各一枚，再交辛雯華收受，作為向欣格公司租用小客
      車租金等情，均供承不諱，並經欣格公司代理人陳弘遠及
      欣格公司業務員辛雯華於偵查中供明（見台南地檢偵字16
      34號卷第12─13、偵緝字820號卷第61─63頁），並有租
      購協定書、車輛租賃契約書及附表編號二至十二所示十一
      張支票影本在卷可稽（其中編號一支票已由欣格公司兌現
      ，見同上發查卷2─4頁、偵字543號卷第9頁、偵緝字820
      號卷第78─82頁）。是被告確有以永興公司名義，向欣格
      公司承租小客車等情屬實。
（二）八十九年十月間至九十年六月間，永興公司財務狀況，確
      實吃緊，員工薪水未定期發放，故告訴人甲○○○及永興
      公司總經理丙○○，乃授權被告乙○○，代理永興公司籌
      措資金；並商談借款事宜時，均由被告出面先與金主洽談
      後，再由被告會同告訴人甲○○○以及證人丙○○，三人
      共同辦理借款手續等情，業據告訴人甲○○○及證人丙○○於偵查中及原審供明，並據金主及代書即證人林文華、
      王秀吉、闕隆盛、簡忠民、簡陳寶秀、陳明珠、邱錦松、
      黃振邦及張搖芬於偵查中及原審供明屬實（見偵字第176
      號卷第81─85、149─153頁、原審卷第130─149頁）。復
      有證人丙○○所出具委託書、切結書在卷可憑（見警字第
      1822號卷第16─18號頁）。是八十九年十月間至九十年六
      月間，被告確曾接受告訴人甲○○○及證人丙○○委託，
      為永興公司籌措資金處理債務乙情，亦堪認定。
（三）被告代理永興公司籌措資金，固非以隨身持有或攜帶公司
      、負責人印章及支票為必要。然依上所述，被告既已接受
      告訴人甲○○○及證人丙○○委託，而代理永興公司向他
      人調度資金。衡情被告因而持有永興公司印章、負責人印
      章及支票，即難謂與常情有悖。則被告辯稱，其係經過告
      訴人甲○○○及證人丙○○授權，始持有永興公司印章、
      負責人印章及支票乙情，即非虛構。更有進者，被告除獲
      告訴人授權取得永興公司大小章及公司支票外，公司代表
      人甲○○○並於八十七年六月份，交付被告永興公司三照
      （營利事業登記證、工廠登記證、公司執照）、公司變更
      登記事項卡、土地所權狀影本、公司章程、董監事名冊、
      股東名冊及分區使用證明等影本，其上字跡經本院當庭命
      告訴人甲○○○書寫「董事、監察人變更名冊」等字（見
      本院上訴卷第140頁）。其中董事之「事」字，告訴人書
      寫方式，與被告辯護人於本院提出甲○○○親筆證件清單
      筆跡相符（見本院上訴卷第75頁）。按董事之「事」字，
      中間口字，告訴人清單上，係以倒八字方式書寫，而告訴
      人甲○○○當庭書寫董事之「事」中間口字，亦係以倒八
      字方式書寫，此種書寫方式係相當特殊寫法，如此吻合筆
      跡，應堪認定上開清單所列載證件，確係由告訴人甲○○○親自書寫後交付被告無訛。由此益證被告取得上開印章
      及支票，係經由告訴人甲○○○親自交付無疑。
（四）據上，可知告訴人甲○○○於交付上開永興公司印章、負
      責人印章及附表所示十二張支票給被告時，應係概括授權
      被告籌措資金，解決永興公司之財務狀況。是本案應審酌
      者即被告租用自用小客車而開立上開支票，是否與「籌措
      資金」有關，而未逾其授權範圍？經查：
（1）若被告係竊取上開告訴人所保管永興公司印章、負責人印
     章及附表所示十二紙支票，而於九十年五月二十三日，未
     經告訴人授權即向欣格公司承租小客車，則被告如此惡劣
     行徑，告訴人應係對被告處處設防，已惟恐未及，豈有再
     於九十年六月二十七日，仍與被告至法院認證與案外人陳
     信安借款事宜，復於九十年六月二十九日，再與被告至法
     院公證與案外人黃美惠清償借款事宜，此有認證書、公證
     書及借款約定書在卷可憑（見偵字第1767號卷節本141─
     147頁）。又被告自八十九年十二月間起，至九十年六月間
     ，曾陸續匯款至永興公司所有銀行帳戶，亦有各該金融機
     構匯款資料在卷可稽（見偵緝字69號卷第49─56頁）。其
     中被告確於九十年五月三日、二十三日，分別匯入十九萬
     八千元及一百二十萬元，至前開合作金庫帳戶，有合作金
     庫銀行南嘉義分行，九十三年五月十二日以合金南嘉字第
     ０九三０００二五０八號函附交易明細表在卷可憑（見原
     審卷第72─73頁）。如謂被告所為，係意欲從永興公司掏
     取資金圖利自己，則被告上開舉止，實皆反其道而行。凡
     此均足以證明，被告係受告訴人甲○○○委託為永興公司
     籌措資金紓困，始會為上開情事。
（2）被告租車當時，永興公司雖有車號ＲＸ─1627號自用小客
     客車及ＲＫ─3556號自用小貨車各一輛，有卷附之嘉義市
     稅捐稽徵處九十年全期使用牌照稅繳款書可按（見偵緝字
     第69號卷第89─91頁）。惟該自用小貨車是工廠在使用，
     且是載貨用，當然不可能用來載送金主，此乃當然之理。
     而該自用小客車依被告所述係被告之哥哥在使用（見原審
     卷第53頁），縱非如此，因永興公司亦有其他業務之須要
     使用自用小客車，若交由被告一人使用，確有不便。是被
     告於為永興公司籌措資金之際若有使用自用小客車之須時
     ，確實有租用自用小客車之必要。
（3）證人闕隆盛（金主）證稱：我是開當舖的，我下來好幾次
     ，有搭乘過該租用之自用小客車等語（見原審卷第129─
     132頁）；證人簡忠民（金主）證稱：我與被告接觸都是經
     過代書，有被告及甲○○○都在一起，借錢次數超過十次
     ，該銀色箱型車，前後搭了四、五次等語（見原審卷第133
     ─135頁）；證人簡陳寶秀（金主）證稱：借款過程與被告
     、丙○○、甲○○○及他三姊、大姊等人接洽，南下勘查
     有坐該箱型車等語（見原審卷第137─138頁）；證人黃振
     邦（代書）證稱：介紹金主簡忠民、陳寶秀、陳明珠給永
     興公司，接洽過程有搭過系爭車輛等語（見原審卷第145─
     146頁）；證人張搖芬（代書）證稱：我搭該箱車至少二次
     以上，我們從台北下來，去載他們去台南看小南海的地，
     他們都在車上，去辦抵押時、甲○○○、丙○○都在場等
     語（見原審卷第147─149頁）。可知，上開代書及金主於
     與被告接洽借款之過程中，確有搭乘被告所承租之上開自
     用小客車南下，前往查看永興公司廠房、土地，並與告訴
     人甲○○○、丙○○等人面協商債務，或辦理抵押設定事
     宜，此亦為甲○○○、丙○○所是承（見原審卷第155頁）
     。若被告係假冒永興公司名義租用小客車，則被告豈敢如
     此公然的使用租來小客車，用以搭載永興公司債權人，並
     前往查看永興公司資產，更不會將原本欲供被告私人使用
     小客車，卻用以搭載永興公司債權人，此為至愚者所不為
     。亦足證被告租用自用小客車與其為永興公司籌措資金有
     關。
（4）被告向欣格公司承租前開小客車時，依被告於九十年五月
     二十三日租賃小客車時，所填載汽車租賃授信申請書，已
     明確記載承租人為永興公司、負責人甲○○○，永興公司
     設立地址為「嘉義市○○路四二一號」，永興公司通訊地
     址為「台北縣板橋市○○路○段六之一號三樓」，永興公
     司聯絡地址為「台南縣後壁鄉菁寮村菁寮一一四號」及其
     聯絡地電話為（０五）0000000號，有該汽車租賃
     授信申請書在卷可憑（見偵字第543號卷第10頁）。又被告
     填寫上開授信申請書時，所留聯絡地址為「台南縣後壁鄉
     菁寮村菁寮一一四號」，該地址即為告訴人甲○○○當時
     住所，有九十一年三月十四日所列印法務部戶政連結作業
     系統資料在卷可憑（見偵字第543號卷第11頁）。其中聯絡
     地址電話（０五）0000000號，該電話正是告訴人
     甲○○○當時住處聯絡電話，為告訴人於本院審理時所供
     承（見本院上訴卷第127頁）。是本件若被告主觀上未認係
     為永興公司籌措資金之用，被告豈敢於向欣格公司租車時
     ，將汽車租賃授信時所須填寫「聯絡地址及聯絡電話」，
     卻分別填上告訴人甲○○○住所及其住所電話？此為任何
     欲進行不法行為者所不為。
（5）本件小客車承租後，雖嗣後欣格公司，並未依授信申請書
     所載「永興公司聯絡地址及設立地」寄送發票，而將小客
     車租車發票寄送至「授信申請書」所載「通訊地址」，即
     「台北縣板橋市○○路○段六之一號三樓」。惟查，證人
     即欣格公司之員工辛雯華證稱：「簽約是在板橋市○○路
     ○段六之一號三樓，那裡是乙○○自稱是永興公司台北的
     辦公室。」等語（見偵緝字第69號第85頁背面）；又證稱
     ：「除非客戶特地要求，通常發票依據營利登記證所載地
     址，我忘了本件有無特地要求，台北縣的地址是因我去該
     地，所以發票寫此地點，我有拷貝營利事業登記證。」、
     「（為何妳拷貝回去的營利事業登記證寫嘉義，而寄送台
     北）如果我們有提議，會送我們所提的地址，但我忘記有
     無提議」、「我們有向他們說每月寄送發票可以抵稅。」
     等語（見本院上訴卷第94、100─101頁）。可知上開發票
     會寄至板橋市○○路○段六之一號三樓，乃欣格公司本身
     之作業方式，並無證據證明與被告有另行要求欣格公司寄
     送發票至板橋之約定，且被告上開授信申請書所記載聯絡
     方式，告訴人有諸多機會，隨時可能會接獲欣格公司通知
     永興公司有租車事宜。自不能據此即遽推被告係有意避開
     告訴人甲○○○知情。又發票既未寄達永興公司，則永興
     公司即無從報稅，自不得以永興公司未報稅而謂被告所辯
     租車可節稅不實，而為不利被告之認定。
（6）被告使用永興公司附表所示支票，其目的若係用以圖得汽
     車一輛，被告儘可偽造簽發任何一張附表所示永興公司支
     票，持之購買新車即可，實勿須多此一舉，使用永興公司
     高達十二張支票。被告亦可持附表所示之支票，持之分期
     付款購買新車，擁有所有權，亦無須僅用來承租一輛小客
     車，以取得車輛使用權而已。是亦難想像被告係以此方式
     圖利自己。
（7）被告於附表編號一所示支票，在九十年六月二十五日到期
     日後，隨即於九十年六月二十六日，匯入五萬四千元至合
     作金庫，有合作金庫銀行交易明細表在卷可憑（見偵緝69
     號卷第48頁）。查，九十年六月二十五日為星期一，係端
     午節，按例放假一日，其前二日即二十三、二十四日亦分
     別為星期六、日之星期例假日，被告於九十年六月二十六
     日匯入永興公司合作金庫之帳戶內，雖可能係因連續假日
     之緣故，尚無法僅據此即為被告有利之認定。惟證人即欣
     格公司之陳弘遠證稱被告繳了二期（見偵緝字第820號卷第
     62頁），並參酌欣格公司所開立之九十年五月至八月之四
     張發票（見偵緝字第820號卷第83─86頁），可知該租車之
     租金共繳四個月，即二期票款。又證人丙○○於偵訊時證
     稱：「（你們有無發現有人指稱被偽造的十二張支票中有
     一張兌現？）那一筆錢是我們得到銀行通知有支票要兌現
     了，我們才籌錢去存款。」等語（見偵緝卷第69號卷第23
     頁）。再參以票號ＦＣ0000000、發票日九十年八月二十五
     日即附表編號二之支票（即第二張號支票），該支票已被
     列為拒絕往來戶（見偵緝820號卷第79頁）。可知，雖發票
     日九十年六月二十日之第一期支票，因二十五日是端午節
     ，故二十六日匯款仍安全，而無跳票之虞，尚無因此以「
     期後」匯款為有利於被告之認定。惟第二期票款，係永興
     公司於退票後所支付。是於永興公司支付此筆票款時，應
     已知被告是否租車之情事，而告訴人甲○○○及丙○○竟
     均未有何支票遺失或被告偽造支票之表示。據此，即足證
     被告將附表所示之十二張支票作為支付承租自用小客車租
     金使用，為告訴人所知情，並在告訴人授權範圍之內。
（8）另前往調資金調度之證人張明祥證稱：甲○○○有拿出支
     票及印章交給被告，要他去台北調度資金，當時有交待被
     告「該怎麼用，就怎麼用」等語（見本院上訴卷第104
     ─105頁）。亦可證明被告將附表所示十二紙支票作為支付
     承租小客車租金使用，係在告訴人授權使用範圍無訛。
（9）綜上，可知被告取得上開永興公司印章、負責人印章及附
     表所示十二張支票時，告訴人甲○○○確已同意被告使用
     於為永興公司籌措資金事項上。而被告向欣格公司所承租
     小客車，既係用於載送永興公司金主南下，以查看永興公
     司資產，則可以確認被告取得上開永興公司印章、負責人
     印章及附表所示十二紙支票時，告訴人甲○○○即已同意
     被告使用於任何凡是為永興公司籌措資金用途上，而被告
     租車載送永興公司債權人，自屬為永興公司籌措資金行為
     之一。則被告進而以其向告訴人取得附表所示十二紙支票
     ，簽發交付欣格公司作為租金使用，要難認係違反告訴人
     同意範圍。
（五）本件既認永興公司印章、負責人印章及附表所示十二紙支
      票，均非被告所竊取，則附表十二張支票應係告訴人甲○○○於交付上開印章時，一併交付被告簽發使用，以籌措
      永興公司資金無疑。又證人丙○○亦供承立有切結書交給
      被告，有切結書在卷可憑（見警字第18226號卷第18頁）
      。又上開切結書內容記載：「丙○○原將嘉義工廠在一週
      內所有生產線生產全權配合及委託乙○○籌措處理資金」
      ，並經永興公司總經理丙○○親自簽名及按有指紋（見同
      上警卷第18頁）。若告訴人甲○○○及證人丙○○並未要
      求被告前去籌措資金，自不會簽立上開切結書交給被告。
      顯見被告亦經永興公司總經理丙○○簽名授權為永興公司
      籌措資金無訛。凡此均可證明，告訴人交付永興公司印章
      、負責人印章及附表所示十二紙支票，均係為使被告便於
      籌措資金，以協助永興公司舒困所為。
七、綜上各情，堪認本件被告取得永興公司印章、負責人印章及
    附表所示十二紙支票，均係經由告訴人主動交付，且同意被
    告使用於凡是可使被告達成為永興公司籌措資金目的行為上
    。是被告應無竊取告訴人所保管永興公司印章、負責人甲○○○印章及附表所示十二張空白支票行為。又告訴人確實有
    同意被告使用永興公司名義，向欣格公司承租小客車；並且
    告訴人有同意被告簽發附表所示十二張空白支票，作為給付
    租金使用，以進行任何為永興公司籌措資金行為，蓋此乃被
    告為永興公司籌措資金之授權範圍內之行為，自在告訴人同
    意被告使用上開印章及支票範圍內。準此，告訴人指訴被告
    竊取永興公司印章、負責人印章及附表所示十二紙支票，進
    而盜用上開印章向欣格公司租用小客車，復持上開印章偽簽
    附表所示十二紙支票作為租金使用，均屬無據。是公訴人依
    告訴人之指訴據而認被告有上開竊盜、行使偽造文書及偽造
    有價證券犯行，顯難以證明。
八、至檢察官自動檢舉意旨另認，被告以附表所示十二紙支票交
    付欣格公司，作為租車租金，並涉有刑法詐欺取財罪嫌云云
    。惟訊據被告堅決否認有詐欺犯行。經查，被告租車後曾自
    行匯款至永興公司帳戶，以兌現九十年六、七月份租車租金
    ，已如前述。嗣於九十年八、九月間，上開承租小客車，因
    債務問題遭人取走，被告立即通知欣格公司知悉，並於九十
    一年六月四日，經欣格公司在台北縣新莊市將小客車尋回，
    被告事後並與欣格公司達成和解等情，為被告供明在卷，並
    經欣格公司具狀陳明在案。則以被告曾兌現租車租金支票及
    就承租車輛行蹤去向報知欣格公司等情觀之，尚難謂被告此
    舉涉有詐欺取財犯行。此外，復無其他積極證據，足認被告
    涉犯詐欺取財犯行，自應認該部分犯罪，亦屬不能證明，併
    此敘明。
九、本件原判決以被告罪證明確，因予論罪科刑，固非無見。然
    被告取得永興公司印章、負責人印章及附表所示十二紙支票
    ，既均係告訴人主動交付，且係用以委託被告為永興公司籌
    措資金使用，則被告使用上開印章，向欣格公司租車行為及
    簽發附表所示十二紙支票，以支付欣格公司租金，即非屬無
    權代理行為。自難認被告上開行為有何不法意圖可言。原判
    決未予詳察，仔細勾稽，並調查種種有利被告事證，即遽對
    被告論罪科刑，自有未當。被告上訴意旨，指摘及此，為有
    理由，自應由本院將原判決撤銷，改諭知被告無罪，以昭公
    允。
十、被告乙○○經合法傳喚，無正當理由不到庭，爰不待其陳述
    逕行判決。
據上論結，應依刑事訴訟法第三百六十九條第一項前段、第三百
七十一條、第三百六十四條、第三百零一條第一項，判決如主文
。
本案經檢察官蘇南桓到庭執行職務。
中    華    民    國    97    年    1    月    29    日
                  刑事第二庭    審判長法  官  葉居正
                                      法  官  洪碧雀
                                      法  官  吳勇輝
以上正本證明與原本無異。
檢察官如不服本判決應於收受本判決後十日內向本院提出上訴書
，其未敘述上訴理由者並得於提起上訴後十日內向本院補提理由
書。
本件被告不得上訴。
                                      書記官  李良倩
中    華    民    國    97    年    1    月    29    日
附表：
┌──┬─────┬────┬─────┬─────────┬─────┐
│編號│ 發 票 人 │ 付款人 │支票號碼  │票面金額（新台幣）│發票日    │
├──┼─────┼────┼─────┼─────────┼─────┤
│一  │ 永興公司 │合作金庫│FC0000000 │54000             │90.06.25  │
├──┼─────┼────┼─────┼─────────┼─────┤
│二  │ 永興公司 │合作金庫│FC0000000 │54000             │90.08.25  │
├──┼─────┼────┼─────┼─────────┼─────┤
│三  │ 永興公司 │合作金庫│FC0000000 │54000             │90.10.25  │
├──┼─────┼────┼─────┼─────────┼─────┤
│四  │ 永興公司 │合作金庫│FC0000000 │54000             │90.12.25  │
├──┼─────┼────┼─────┼─────────┼─────┤
│五  │ 永興公司 │合作金庫│FC0000000 │54000             │91.02.25  │
├──┼─────┼────┼─────┼─────────┼─────┤
│六  │ 永興公司 │合作金庫│FC0000000 │54000             │91.04.25  │
├──┼─────┼────┼─────┼─────────┼─────┤
│七  │ 永興公司 │合作金庫│FC0000000 │54000             │91.06.25  │
├──┼─────┼────┼─────┼─────────┼─────┤
│八  │ 永興公司 │合作金庫│FC0000000 │54000             │91.08.25  │
├──┼─────┼────┼─────┼─────────┼─────┤
│九  │ 永興公司 │合作金庫│FC0000000 │54000             │91.10.25  │
├──┼─────┼────┼─────┼─────────┼─────┤
│十  │ 永興公司 │合作金庫│FC0000000 │54000             │91.12.25  │
├──┼─────┼────┼─────┼─────────┼─────┤
│十一│ 永興公司 │合作金庫│FC0000000 │54000             │92.02.25  │
├──┼─────┼────┼─────┼─────────┼─────┤
│十二│ 永興公司 │合作金庫│FC0000000 │54000             │92.04.25  │
└──┴─────┴────┴─────┴─────────┴─────┘


司法院資訊處製作；財團法人民間司法改革基金會備份。
